【裁判字號】    98,台上,5140
【裁判日期】    980910
【裁判案由】    常業詐欺
【裁判全文】
最高法院刑事判決            九十八年度台上字第五一四０號
上  訴  人  甲○○
選任辯護人  許家瑜律師
上列上訴人因常業詐欺案件，不服台灣高等法院台中分院中華民
國九十八年六月二十五日第二審更審判決（九十八年度重上更(一)
字第二五號，起訴案號：台灣彰化地方法院檢察署九十二年度偵
字第七四四四、七四四五號），提起上訴，本院判決如下：
    主  文
上訴駁回。
    理  由
按刑事訴訟法第三百七十七條規定，上訴於第三審法院，非以判
決違背法令為理由，不得為之。是提起第三審上訴，應以原判決
違背法令為理由，係屬法定要件。如果上訴理由書狀並未依據卷
內訴訟資料，具體指摘原判決不適用何種法則或如何適用不當，
或所指摘原判決違法情事，顯與法律規定得為第三審上訴理由之
違法情形，不相適合時，均應認其上訴為違背法律上之程式，予
以駁回。本件原判決綜合全部卷證資料，認上訴人甲○○有其事
實欄所載之犯行，已詳敘所憑之證據與認定之理由。就上訴人辯
稱：伊自民國九十一年底起，即在彰化縣田中鎮○○街一一五巷
三十號之育林數學補習班任職，本件申辦現金卡業務均伊配偶乙
○○（經原審判處罪刑，提起第三審上訴後，又撤回上訴而告確
定）個人經營，與伊無關，彰化縣員林鎮○○路○段一一０巷二
七號房屋是老家，伊才有時到該處與乙○○之客戶聊天，陳晏妮
前來應徵時，伊正好在家在看電視，未參與應徵陳晏妮，未與乙
○○共同經營上開業務，應不為罪云云，認不足採信，於理由內
予以指駁、說明甚詳。因而撤銷第一審之科刑判決，改判依修正
前刑法牽連犯關係從一重仍論處上訴人共同意圖為自己不法之所
有，以詐術使人將本人之物交付為常業，累犯罪刑。從形式上觀
察，並無足以影響判決結果之違法情形存在。上訴意旨略稱：除
證人張威凱、陳晏妮、劉慧敏、張文章、洪銀豆、陳賴長慶之證
言外，證人蔡忠明等多人之警詢、偵查陳述如何具有證據能力，
原判決未說明其理由，即採為論罪依據，有判決理由不備之違法
；檢察官起訴之犯罪事實尚包括被害人余林義部分，原審未予裁
判，亦非適法；上訴人在補習班工作，原審如有疑義，儘可調查
，竟不為，即推測認定上訴人在幕後統籌全部業務而為常業犯，
有適用法則不當之違法云云。惟原判決理由已說明蔡忠明等多人
之警詢、偵查等審判外陳述，上訴人及其選任辯護人同意作為證
據，審酌其作成情況，認為適當，依刑事訴訟法第一百五十九條
之五第二項規定，均有證據能力之理由，上訴意旨謂未說明，顯
非依據卷內訴訟資料指摘。又原判決認定上訴人與乙○○當時財
務狀況不佳，二人於家中僱用不知情之陳宴妮等多人擔任清潔、
會計、文書處理、助理等工作，誘使不知情之黃東琴等多人招攬
無業遊民、智能不足或急需現金週轉之人，以代向銀行辦理現金
卡，核卡領款後不必還錢等方法，詐取金錢，犯罪時間長達七月
，顯係反覆以此犯罪維生，均為常業犯之論據。所為論斷，核無
違背客觀存在之經驗法則與論理法則，自屬原審採證、認事之適
法職權行使，不容任意指摘。再刑事被告之上訴，以受有不利益
之裁判，為求自己利益起見請求救濟者，方得為之。上訴意旨指
摘原判決未就余林義被害部分裁判，係為自己之不利益上訴，自
非合法。其餘上訴意旨，就原判決上開論斷，究如何違背證據法
則，或有何應於審判期日調查之證據未予調查，並未具體指摘，
徒就原審採證、認事之適法職權行使及已詳加說明之事項，恣意
爭辯，難謂為適法之第三審上訴理由。應認其關於常業詐欺部分
之上訴違背法律上之程式，予以駁回。上訴人牽連犯行使特種文
書罪部分，核屬刑事訴訟法第三百七十六條第一款之案件，上開
重罪部分上訴既不合法，自無從就該輕罪併為實體上審理，此部
分既經第二審判決，自不得上訴於第三審法院，上訴人復提起上
訴，顯非適法，應併予駁回。
據上論結，應依刑事訴訟法第三百九十五條前段，判決如主文。
中    華    民    國  九十八  年    九    月    十    日
                      最高法院刑事第十三庭
                          審判長法官  賴  忠  星
                                法官  呂  丹  玉
                                法官  吳      燦
                                法官  施  俊  堯
                                法官  蔡  名  曜
      本件正本證明與原本無異
                                      書  記  官
中    華    民    國  九十八  年    九    月   十四   日
                                                      V


司法院資訊處製作；財團法人民間司法改革基金會備份。
